【裁判字號】    95,交聲,207
【裁判日期】    951020
【裁判案由】    聲明異議
【裁判全文】
臺灣嘉義地方法院交通事件裁定         95年度交聲字第207號
原處分機關  交通部公路總局嘉義區監理所
異  議  人  甲○○
上列受處分人因違反道路交通管理處罰條例案件，對於交通部公
路總局嘉義區監理所民國九十五年八月九日所為之裁決（嘉監裁
字第裁70-L00000000號裁決書），聲明異議，本院裁定如下：
    主  文
原處分撤銷。
甲○○汽車駕駛人，駕駛汽車有違反道路交通管理處罰條例之行
為，經交通勤務警察制止時，拒絕停車接受稽查而逃逸，處罰鍰
新台幣參仟元，並記違規點數壹點。
    理  由
一、原處分機關移送意旨略以：本件異議人即受處分人甲○○於
    民國九十五年五月二十日下午五時二十五分許，駕駛車牌號
    碼3V—8707號自用小貨車行經嘉義縣一五九線南港段，明知
    其行駛車輛不應自右側超車，竟擅自行駛於機車優先道並右
    側超車，為嘉義縣警察局民雄分局南港派出所警員乙○○當
    場吹哨並揮動紅旗示意異議人停車，異議人竟未服從執行交
    通勤務警察之指示停車受檢而加速駛離，經執勤員警在近距
    離記下異議人車號，認異議人係違反道路交通管理處罰條例
    第四十七條第三款不得在前行車之右側超車，及第六十條第
    一項不得拒絕停車接受稽查而逃逸之規定，乃以異議人有違
    反道路交通管理處罰條例第四十七條第三款、第六十條第一
    項規定之行為掣單舉發，嗣異議人於舉發通知單所載之應到
    案日期前到案申訴，經向原舉發機關查證屬實，仍認異議人
    有前開違規行為，原處分機關乃依道路交通管理處罰條例第
    四十七條第三款、第六十條第一項、違反道路交通管理事件
    統一裁罰基準表之規定，於九十五年八月九日裁處異議人罰
    鍰一千二百元、三千元。
二、本件受處分人則以：其於九十五年五月二十日雖有明顯違規
    之事實，然並未不服取締而駛離，當日其前後均有車輛，發
    現員警攔停違規之前車時，即迅速駛入汽車道，根本不知警
    員有攔檢其車輛，是員警固然開立右側超車違規舉發單，然
    不可強行開立不服取締舉發單，以無舉證之方式加開三千元
    罰單，為此聲明異議，請求撤銷原處分云云（就違反道路交
    通管理處罰條例第四十七條第三款裁處罰鍰一千二百元部分
    ，即嘉監裁字第裁70-L00000000號裁決書，未據受處分人聲
    明異議）。
三、按汽車駕駛人，在前行車之右側超車，或超車時未保持適當
    之間隔，或未行至安全距離即行駛入原行路線者，處新臺幣
    （下同）一千二百元以上二千四百元以下罰鍰；汽車駕駛人
    ，駕駛汽車有違反本條例之行為，經交通勤務警察或依法令
    執行交通稽查任務人員制止時，不聽制止或拒絕停車接受稽
    查而逃逸者，除按各該條規定處罰外，處三千元以上六千元
    以下罰鍰；汽車駕駛人駕駛汽車違反道路交通管理處罰條例
    第六十條第一項規定者，並記違規點數一點，道路交通管理
    處罰條例第四十七條第三款、第六十條第一項、第六十三條
    第一項第一款分別定有明文。次按，汽車駕駛人有不服指揮
    稽查而逃逸之情形，當場不能製單舉發者，得對汽車所有人
    逕行舉發處罰；本條例之處罰，受舉發違反道路交通管理事
    件之受處罰人，認為受舉發之違規行為應歸責他人者，應於
    舉發違反道路交通管理事件通知單應到案日期前，檢附相關
    證據及應歸責人相關證明文件，向處罰機關告知應歸責人，
    處罰機關應即另行通知應歸責人到案依法處理。逾期未依規
    定辦理者，仍依本條例各該違反條款規定處罰，道路交通管
    理處罰條例第七條之二第四款、第八十五條第一項亦分別定
    有明文。經查：
（一）異議人上開違規事實，業據證人乙○○即舉發本件違反道
      路交通管理事件之嘉義縣警察局民雄分局南港派出所警員
      於本院訊問時證稱：「五月二十日那天，我們勤務是取締
      交通違規，地點在一五九線本所前面，我們僅有二人，當
      時我在派出所前面，我取締新港往北港違規車輛，我另一
      同事取締從北港到新港違規車輛，當天主要取締佔用機車
      道、右側超車車輛。約在下午五點多，當時太陽還很大，
      我往東邊看，發現異議人所開3V—8707號小貨車遠處就右
      側超車，佔用機車道很長距離，我就站出來要攔截他，拿
      著紅色旗子，並吹哨子，異議人看到我就把車子開入快車
      道。異議人前面那部車子以為是他，就停下來，但是我不
      是對他前面車子取締，我就不理前車，我繼續對異議人車
      子做吹哨子、舉紅旗動作，我人還有走到快車道去攔他，
      並繼續吹哨子，這部車子還是不理我，繼續向前開走。」
      等語綦詳（見九十五年十月十六日訊問筆錄），足認受處
      分人確有上揭違規事實。
（二）再受處分人另抗辯警員並未拍照存證云云，然警察舉發交
      通違規行為，並不以照相或錄影為必要之證明方法，若強
      求各種交通違規行為均需以照相或錄影為其裁罰依據，事
      實上殆不可行，蓋諸多違規行為之發生難以預期，違規狀
      態稍縱即逝，根本無法期待每種違規行為均須照相為證，
      且本件係警員乙○○在現場執行交通勤務，立於親自所親
      聞之事實，應無可能恣意擅斷之作為，是本件縱然未有照
      相、錄影存證，但員警既目視受處分人上開違規事實，仍
      得予以處罰。此外，本院亦查無任何證據足資證明執勤員
      警有捏造事實、違法取締之情事，則執勤警員本其加強道
      路交通管理、維護交通秩序、確保交通安全職責所為之逕
      行舉發，自應受到合法、正確而真正之推定。受處分人指
      摘原舉發不當，尚屬無據。
四、綜上所述，受處分人之車輛確於前揭時、地有因右側超車經
    交通勤務警察制止，拒絕停車接受稽查而逃逸等行為，且受
    處分人未依前述道路交通管理處罰條第第八十五條第一項規
    定於應到案日期前，檢附相關證據及應歸責人相關證明文件
    ，向處罰機關告知應歸責人，依前述道路交通管理處罰第八
    十五條第一項之規定，自應依本條例各該違反條款規定處罰
    ，受處分人空言否認有上開各項違規事實，難認屬實，並不
    足採。惟查，受處分人於應到案日期前即九十五年六月五日
    向原處分機關提出申訴，受處分人違規右側超車經交通勤務
    警察制止後，拒絕停車接受稽查而逃逸之違規行為，依道路
    交通管理處罰條例第六十三條第一項第一款之規定，須並記
    違規點數一點，原處分機關所為之裁決漏未記點，亦有不當
    ，自應由本院依職權將原處分均撤銷，另為如主文所示之處
    分，以資適法。
五、據上論斷，依道路交通案件處理辦法第二十條前段，裁定如
    主文。
中    華    民    國    95    年    10    月    20    日
                  交通法庭法  官  黃琴媛
上列正本證明與原本無異。
如不服本裁定，應於裁定送達後5日內向本院提出抗告狀（應附
繕本）。
中    華    民    國    95    年    10    月    20    日
                          書記官  李彩娥


司法院資訊處製作；財團法人民間司法改革基金會備份。
